臺灣高雄地方法院民事裁定　　　　　　　94年度訴字第1535號
原　　　告　甲○○
被　　　告　丙○○
上列當事人間請求清償借款事件，本院於民國94年12月6 日言詞
辯論終結，判決如下：
    主  文
被告應給付原告新臺幣伍萬元，及如附表所示之利息。
原告其餘之訴駁回。
訴訟費用由被告負擔十分之一，餘由原告負擔。
本判決第一項得假執行。
    事實與理由
一、原告經合法通知，無正當理由，未於最後言詞辯論期日到場
    ，核無民事訴訟法第386 條各款所列情形，爰依被告聲請，
    由其一造辯論而為判決。
二、原告雖未於最後言詞辯論期日到場，惟據其之前到場主張：
    被告與原告係朋友關係，因被告需款週轉，原告乃於民國91
    年3 月5 日以其高新商業銀行（以下簡稱高新銀行）帳號00
    0000000000號之定期存款單質借400,000 元，匯入其所有之
    活期存款000000000000帳號後，再將之提領借予被告（以下
    稱第一筆借款），因被告未清償，致原告亦無力償還高新銀
    行。未幾被告又向其借得100,000 元（下稱第二筆借款），
    嗣92年9 月29日被告再向原告借得20,000元（下稱第三筆借
    款），合計被告自原告處共借得520,000 元款項。因被告告
    稱只供週轉幾日即可償還，為應被告救急之用，故雙方並未
    約定利息，被告因遲遲未償還借款，乃於92年4 月7 日自行
    給付上開借款之1 年利息83,500元予原告，並於94年3 月1
    日簽立無清償限期、借款金額為520,000 元之借據1 紙予原
    告以為憑佐。惟迄今被告仍未給付，經原告多次催討，亦置
    之不理，為此，爰依消費借貸之法律關係，提起本件訴訟等
    情。並聲明：被告應給付原告520,000 元，及自91年3 月5
    日起至清償日止，按中央銀行核定放款利率計算之利息。
三、被告對於陸續向原告借得520,000 元款項，及於94年3 月 1
    日簽立同額之借據1 紙予原告之事實不爭執，惟以第一筆40
    0,000 元借款之借貸時間應為91年1 月18日，而非同年3 月
    5 日，之所以會向原告借貸400,000 元，係因詐騙集團誆稱
    投資購買土地即可賺取更多之利潤，一時誤信為真，而向原
    告借得該款欲交付該詐騙集團，後因即時察覺有異，未讓詐
    騙集團得逞，故於翌日即同年月19日返還予原告。第2 筆借
    款100,000 元則係分別於91年6 月8 日借款50,000元、7 月
    2 日借款20,000元、8 月12日及10月13日各借款15,000元之
    總和，被告業於92年4 月7 日清償本金70,000元，利息13,5
    00元，合計已償還原告83,500元，故第二筆借款僅餘本金30
    ,000 元 尚未清償。第三筆借款20,000元係於92年9 月29日
    向原告所借得，向原告貸得之借款，利息均係約定為月息1.
    5 ﹪，迄今積欠原告之借款總計應僅本金50,000元，而非52
    0,000 元。因原告向被告催討時，每每爭吵不休，被告不堪
    其擾，乃簽立上開借據予原告，惟當場並曾表明日後若查證
    借款已還清，則應將借據返還，不得據此再來請求，被告就
    欠款50,000元本金及利息部分願清償，然除此之外原告之請
    求則應無理由等語，資為抗辯。並聲明：駁回原告之訴。
四、原告主張被告向其借得合計520,000 元之款項，並曾於92年
    4 月7 日給付原告83,500元，及於94年3 月1 日簽立上開借
    據交予原告收執之事實，固據原告提出借據1 紙為證，並為
    被告所不爭執，惟被告抗辯第一筆400,000 元借款之時間應
    為91年1 月18日，而非原告指稱之同年3 月5 日，且該筆借
    款已於借款之隔日即91年1 月19日清償，故其於92年4 月7
    日給付原告之83,500元乃係以本金70,000元、利息13,500元
    之方式，清償原告所稱之第2 筆借款，非全為利息，被告僅
    欠原告本金50,000元及月息1.5 ﹪之利息等語，是本件應審
    究之點乃係原告主張欠款中第1 筆借款400,000 元之時間為
    何，是否已經被告清償？兩造間關於借款之利息有無約定為
    月息1.5 ﹪；又被告於92年4 月7 日給付原告之83,500元之
    性質究為本息或僅係利息，被告究尚欠原告520,000 元或50
    ,000元本金？茲分述如下：
(一)按當事人主張有利於己之事實，就其事實有舉證之責任，民
    事訴訟法第277 條定有明文。次按請求履行債務之訴，除被
    告自認原告所主張債權發生原因之事實外，應先由原告就其
    主張此項事實負舉證責任，須證明其為真實後，被告於其抗
    辯事實，始應負證明之責任，此為舉證責任分擔之原則；又
    民事訴訟如係由原告主張權利者，應先由原告負舉證之責，
    若原告先不能舉證，以證實自己主張之事實為真實，則被告
    就其抗辯事實即令不能舉證，或其舉證尚有疵累，亦應駁回
    原告之請求，最高法院43年台上字第377 號、17年上字第91
    7 號判例意旨參照。
(二)原告主張第一筆借款係其於91年3 月5 日至高新銀行以存單
    質借400,000 元借予被告，因被告並未清償，故原告亦無力
    償還高新銀行云云，惟經本院向高新銀行函詢結果，原告於
    90年9 月11日在高新銀行辦理之定期存款400,000 元，曾於
    91年1 月18日存單質借400,000 元，該筆借款並於同年月21
    日償還，嗣於91年3 月5 日再以存單質借400,000 元，該筆
    借款亦已於同年月11日償還，並因適逢定存單到期，已解約
    償還放款等情，有高新銀行旗山分行94年11月14日高新銀旗
    山字第68號函附，原告000000000000帳號存單存款明細分類
    帳單、0000000000帳號放款明細分類帳單、000000000000帳
    號存摺存款明細類帳單在卷可稽，與原告所述不相符合。再
    者原告於94年6 月13日，就兩造間520,000 元之借款糾紛向
    高雄縣杉林鄉調解委員會聲請調解時，係陳明被告自91 年1
    月21日起陸續向其借得，有原告出具之聲請調解書1 紙在卷
    可稽，其第1 筆400,000 元借款之時間點亦與原告前開主張
    有所出入，益證原告主張第一筆借款400,000 元係於91年 3
    月5 日以存單質借400,000 元借予被告，之後因被告未還款
    ，故無力還款予高新銀行與事實不符，洵不足採。
(三)又400,000 元借款係被告遭詐騙集騙以投資土地為由，要求
    被告出資，被告乃於91年1 月18日向原告借得，後因被告察
    覺有詐，而未受騙，並於翌日即19日隨即返還予原告乙節，
    除據被告陳明外，並經證人即曾陪同兩造前往高新銀行查帳
    之乙○○及張丁○○證稱：被告確實有在91年1 月18日向原
    告借400,000 元，因被告有土地欲出售，引來金光黨施詐，
    幸即時發覺，借來的錢沒有被騙走，被告向其表示已將400,
    000 元返還原告，事後兩造爭執400,000 元有無返還，因而
    陪同兩造前往高新銀行查帳時，銀行行員告知原告於91 年1
    月18日存單質借之400,000 元已經返還，因同年月19日為週
    六，故分類帳單上記載還款日期為同年月21日等語明確，並
    互核一致，復有高新銀前開函附之分類帳單3 紙在卷可參，
    被告上開所辯尚非無據，堪信為真實。
(四)第1 筆400,000 元之借款被告既已清償完畢，已如前所述，
    且第三筆借款係於92年9 月29日借得，則被告於92年4 月7
    日給付原告之83,500元，當非第520,000 元借款之利息，亦
    與第三筆20,000元借款無關，而應為償還第2 筆100,000 元
    借款所為之給付至明，若以第2 筆借款100,000 元，月息1.
    5 ﹪計算，每月利息應為1,500 元，被告辯稱該83,500 元
    中之13,500元為利息，則以之推算，恰為9 個月之利息總額
    ，核與被告自91年6 月8 日起至同年10月13日止，陸續借得
    總額100,000 元之第2 筆借款至被告清償之92年4 月7 日之
    期間大致相符，是被告辯稱兩造間關於系爭3 筆借款之利息
    約定均為月息1.5 ﹪，及被告就第2 筆借款已清償本金70,0
    00元及利息，連同被告於92年9 月29日向原告借得第3 筆20
    ,000 元 款項，被告迄今僅餘本金50,000元及利息未清償等
    語，合乎常情，應可採信。至被告雖曾簽立前開借據1 紙交
    予原告，惟借據僅為借貸契約之形式證據，尚難據為認定借
    貸契約確實存在或借款尚未返還之唯一依據，仍須參酌借款
    之交付紀錄等其他書證或人證，就借貸款項是否確實交付、
    借契約成立與否及是否已清償等情為綜合之判斷。是被告既
    否認上開借據內容之真實性，且兩造間就520,000 元之借款
    ，被告僅欠原告本金50,000元未清償乙節，已如前述，及該
    借據上記載借款期間自92年5 月1 日起，及按月給付1 分半
    利息亦與原告主張被告係自91年3 月5 日起向原告借貸，兩
    造並未約定利息等情不相一致，則揆諸前開說明，應認原告
    對有利於己之事實，尚未盡舉證之責，而難憑借據1 紙即為
    被告未清償全部借款之不利認定。
五、綜上所述，被告既尚有本金50,000元欠款及利息未清償，原
    告本於消費借貸之法律關係請求被告給付50,000元，及其中
    30,000元自92年4 月7 日起，餘20,000元自92年9 月29日起
    至清償日止，均按月息1.5 ﹪計算之利息，即屬正當，自應
    准許，逾此部分之請求，洵屬無據，應予駁回。
六、本件事證已臻明確，兩造其餘主張陳述及攻防方法，對判決
    結果不生影響，爰不一一論述，併此敘明。
七、本件就原告勝訴部分，係所命給付之金額未逾500,000 元之
    判決，應依職權宣告假執行。
八、據上論結，本件原告之訴一部為有理由，一部為無理由，依
    民事訴訟法第385 條第1 項前段、第79條，第389 條第1 項
    第5 款，判決如主文。
中　　華　　民　　國　　94　　年　　12　　月　　16　　日
                    民事第二庭　法　官　柯彩燕
正本係照原本作成。
如不服本判決，應於收受送達後20日內向本院提出上訴書狀（須
附繕本）。
中　　華　　民　　國　　94    年    12    月    16    日
                                書記官  王紀芸
  附表：
┌──┬───────┬────┬───────────┐
│編號│本金(新台幣)  │月息    │利息起迄日            │
├──┼───────┼────┼───────────┤
│１  │30,000元      │1.5%    │自92年4 月7 日起至清償│
│    │              │        │日止                  │
├──┼───────┼────┼───────────┤
│２  │20,000元      │1.5%    │自92年9 月29日起至清償│
│    │              │        │日止                  │
├──┴───────┴────┴───────────┤
│本金合計50,000元                                      │
└───────────────────────────┘
